臺灣臺南地方法院刑事判決　　　　　　 96年度重訴緝字第1號
公　訴　人　臺灣臺南地方法院檢察署檢察官
被　　　告　乙○○
　　　　　　　　　　現另案羈押於臺灣雲林看守所
指定辯護人　本院公設辯護人　甲○○
上列被告因違反懲治盜匪條例案件，經檢察官提起公訴（80年度
重訴字第6號），本院判決如下：
    主  文
本件免訴。
    理  由
一、公訴意旨略稱：（公訴人當庭變更）陳明賢為嘉南開發建設
    股份有限公司（以下簡稱為嘉南公司）負責人，於民國77、
    78年間，曾經由該公司副董事長兼總顧問王水村（即王韋盛
    ）介紹，陸續向綽號「賀胖」、「郝胖」之郝欣民借貸，至
    78年7月18日會算結果，嘉南公司仍積欠郝欣民本金新臺幣
    （下同）2千5百萬元，陳明賢遂交付以林武昌為發票人、華
    南商業銀行大安分行為付款人，面額分別為8百萬元、8百萬
    元、9百萬元，到期日則分別為78年8月31日、9月30日、10
    月31日之支票3紙，另7月18日至10月31日則另計利息5百98
    萬3千5百元。然前開支票屆期均不獲兌現，郝欣民乃與乙○
    ○共同謀議以綁架限制陳明賢行動自由之方式，逼迫陳明賢
    清償債務。郝欣民先委由陳金順、鄞信雄出面以郝欣民、乙
    ○○名義，邀約陳明賢於79年3月10日晚間10時許，在臺南
    市○○○路○段131號後面巷內一間連棟式別墅內商議上揭
    債務問題，使乙○○等人在場認清陳明賢相貌特徵，迄至同
    年4月間，陳明賢仍然無法清償前開債務，乙○○乃與楊景
    裕、綽號「阿泰」、「阿雄」等姓名年籍不詳之成年男子，
    以及李則彬共同基於限制陳明賢行動自由之犯意聯絡，於79
    年4月12日下午2時35分許，共同持有乙○○所提供之疑似烏
    茲衝鋒槍1枝、疑似點三八轉輪手槍1枝、點四五手槍1枝、
    中國製黑星手槍2枝，由乙○○、楊景裕分別駕駛廠牌不詳
    之土黃色自用小客車、寶藍色歐寶牌自用小客車各一部，前
    往臺南市○○路○段390巷46號1樓陳明賢住處，抵達後，李
    則彬、楊景裕在外把風接應，乙○○、「阿泰」、「阿雄」
    3人分持黑星手槍及疑似點三八轉輪手槍進入，「阿泰」、
    「阿雄」先在大門口處，對在場之陳佩琪、鄭火標、李進財
    、陳建州、陳建雄五人恫稱：「不准動，否則你們全部沒命
    」等語，使該5人心生畏懼，乙○○則持槍抵住陳明賢太陽
    穴，以臺語喝稱：「陳董，走！」後，即強將陳明賢拉入停
    放在臺南市○○街323號門前之歐寶牌自用小客車，嗣與李
    則彬、楊景裕2人會合後，先由臺南市○○路轉廣播電台、
    再轉至臺南市體育公園，換由乙○○駕駛寶藍色歐寶牌自用
    小客車，楊景裕駕駛土黃色小客車，並用黑色膠布貼住陳明
    賢眼睛，戴上墨鏡，雙手銬上手銬，再穿上雨衣，強載往臺
    南縣東山鄉山上繞了一圈，再駛往臺中縣豐原市郊區民房，
    及臺中市○○路附近某處公寓、西屯路等處公寓，及臺中市
    加州、鹿群賓館等地藏匿，前後達9日，期間均由楊景裕及
    乙○○、李則彬、「阿泰」等人負責看管，迄陳明賢之妻陳
    佩琪於79年4月20日，透過蔡堯欽交付1千萬元與乙○○後，
    乙○○等人始於同日下午3時30分許，在高速公路嘉義交流
    道將陳明賢釋回。因認被告乙○○涉犯修正前槍砲彈藥刀械
    管制條例第7條第4項之未經許可持有手槍罪、刑法第302條
    第1項之私行拘禁罪，以及刑法第305條之單純恐嚇罪嫌云云
    。
二、按案件時效已完成者，應諭知免訴之判決，並得不經言詞辯
    論為之，刑事訴訟法第302條第2款、第307條定有明文。又
    行為後法律有變更者，適用行為時之法律，但行為後之法律
    有利於行為人者，適用最有利於行為人之法律，為95年7月1
    日修正施行之刑法第2條第1項所明定。且刑法施行法第8條
    條之1復規定：「於中華民國九十四年一月七日刑法修正施
    行前，其追訴權或行刑權時效已進行而未完成者，比較修正
    前後之條文，適用最有利於行為人之規定。」查修正後刑法
    第80條第1項，及修正前刑法第80條第1項關於追訴權時效期
    間之規定不同，修正後刑法80條第1項各款所定時效期間均
    較舊法長，表示行為人被追訴之期限較久，自屬對行為人不
    利，比較結果自以修正前刑法第80條較有利於行為人，本件
    關於追效權時效，自應適用修正前刑法第80條之規定。則關
    於追訴權時效之停止進行，及其期間、計算，亦應一體適用
    修正前刑法第83條之規定，附此敘明。另查，被告乙○○行
    為後，槍砲彈藥刀械管制條例已於86年11月24日進行修正，
    並於同月26日生效，其中第7條第4項未經許可持有手槍罪之
    法定刑由一年以上七年以下有期徒刑，修正為五年以上有期
    徒刑，併科新臺幣一千萬元以下罰金。則於新舊法比較結果
    ，以舊法有利於被告，依刑法第2條第1項但書規定，被告乙
    ○○持有手槍行為，應適用修正前槍砲彈藥刀械管制條例第
    7條第4項規定處斷，其追訴權時效自亦應依舊法法定刑度為
    據。
三、查本件被告乙○○被訴持有手槍，以及涉犯刑法第302條第
    1項之私行拘禁罪，同法第305條之單純恐嚇罪，被告因逃匿
    ，經本院通緝，致審判之程序不能開始，而該持有手槍罪之
    最重本刑為有期徒刑七年以下有期徒刑；私行拘禁罪之最重
    本刑為五年以下有期徒刑；恐嚇罪之最重本刑則為二年以下
    有期徒刑，而被告乙○○業供稱係為前往綁架被害人陳明賢
    才於事前約1個月取得本案槍枝，則被告所犯上開3罪顯有方
    法目的之牽連關係，應從一重之持有手槍罪論處，因此，依
    上述修正前刑法第80條第1項第3款規定其追訴權時效期間為
    十年。本件經公訴人於79年12月18日開始偵查，於80年2月
    23日提起公訴，於同年3月5日繫屬本院，嗣因被告逃匿，經
    本院於同年4月2日發佈通緝，致審判程序不能開始，有本院
    刑事卷宗、偵查卷宗及通緝書可稽。又依司法院大法官會議
    第138號解釋及最高法院82年第10次刑事庭會議決議，自本
    件開始偵查日起至通緝之前一日止，追訴權既無不行使之情
    形，自不生時效進行之問題，扣除此項期間106日，加計起
    訴至法院繫屬期間之10日，及依修正前刑法第83條第3項之
    規定，扣除其因通緝致時效停止進行之期間2年6月後，自被
    告犯罪行為之日起算，本案之追訴權時效，業於92年2月5日
    完成，揆諸前揭說明，爰不經言詞辯論，逕為諭知免訴之判
    決。
四、另被告乙○○所持有用以挾制告訴人陳明賢之點四五手槍1
    枝、中國製黑星手槍2枝，固均屬違禁物，惟業於同案被告
    楊景裕另行起意又犯之違反槍砲彈藥刀械管制條例案件（臺
    灣嘉義地方法院79年度訴字第473號）中，經判決諭知沒收
    確定，爰不另為重複沒收之諭知。至於疑似烏茲衝鋒槍、疑
    似點三八轉輪手槍各1枝，因未扣案以鑑驗是否屬於管制槍
    械，且被告乙○○供稱「可以擊發，但只是亂打，沒有朝何
    物射擊，所以也不知道有沒有殺傷力」等語，故本院無法認
    定是否屬於違禁物，依法不得宣告沒收，併予敘明。
五、據上論斷，應依刑事訴訟法第302第2款、第307條判決如主
    文。
中　　華　　民　　國　　96　　年　　5 　　月　　10　　日
　　　　　　　　　刑事第八庭    法　官　彭喜有
                                法  官　盧鳳田
                                法  官　李東柏
以上正本證明與原本無異。
如不服本判決，應於判決送達後10日內，向本院提出上訴狀。
　　　　　　　　　　　　　　　　書記官　黃傳鈞
中　　華　　民　　國　　96　　年　　5 　　月　　14　　日
